臺灣士林地方法院民事判決　　　　　　　93年度簡上字第36號
上　訴　人　丙○○
　　　　　　　　　　　　47號
訴訟代理人　吳宏城律師
複　代理人　葉玟妤律師
被　上訴人　甲○○
上列當事人間請求給付報酬事件，上訴人對於中華民國93年2月9
日本院士林簡易庭92年度士簡字第1302號第一審判決提起上訴，
本院於93年12月29日言詞辯論終結，判決如下：
    主  文
上訴駁回。
第二審訴訟費用由上訴人負擔。
    事實及理由
一、被上訴人主張：上訴人於民國84年間，由其妻代理，委託伊
    出售其所有台北市○○街47巷15號1 樓房屋（下稱系爭房屋
    ），伊當場告以若居間仲介成功，按成交價收取百分之2 點
    5 之報酬，上訴人之妻亦欣然同意，嗣經伊努力，多次帶人
    看屋，終介紹訴外人劉國偵向上訴人購買前開房屋成功，成
    交價為新台幣（下同）1450萬元，劉國偵亦同意支付成交價
    百分之1 之報酬予被上訴人，雙方在訴外人乙○○代書事務
    所簽約，被上訴人亦於簽約時前往乙○○代書事務所，並當
    場請求上訴人給付仲介佣金36萬元，惟上訴人卻佯稱等辦好
    過戶手續才給，但事後上訴人即避不見面，爰根據兩造口頭
    協議，並依民法第565 、第566 條規定，求為命上訴人如數
    給付之判決。原審為被上訴人勝訴之判決，被上訴人於本院
    為駁回上訴之聲明。
二、上訴人則以：被上訴人非專業之仲介，伊不可能委任其售屋
    ，亦未授權被上訴人之妻委任之，兩造並無成立居間契約之
    合意；且被上訴人非以居間為業營生，要無民法第566 條第
    1 項之適用，否則被上訴人豈有歷經10年而不向上訴人索取
    之理？原審認兩造並非故交至親，應有約定報酬，被上訴人
    方會如此積極云云，顯有適用法律不當之違誤；矧兩造因是
    鄰居關係，於買賣成交後，上訴人之妻已交給被上訴人2 萬
    元紅包答謝，被上訴人請求給付報酬，實無理由云云為辯，
    而聲明廢棄原判決，駁回被上訴人在原審之訴。
三、查被上訴人主張：上訴人原所有之系爭房屋於84年間由上訴
    人之妻代理上訴人出面，委由被上訴人出售並交付鑰匙，原
    告幾經帶人看屋終於覓得訴外人劉國偵以1450萬元向上訴人
    買受前開房屋等情，業據證人劉國偵於原審證述屬實（原審
    卷57、58頁），堪信為真實。
四、按當事人互相表示意思一致者，無論其為明示或默示，契約
    即為成立。又稱居間者，謂當事人約定，一方為他方報告訂
    約之機會，或為訂約之媒介，他方給付報酬之契約。分別為
    民法第153 條、第565 條所明定。再居間契約非要式契約，
    僅當事人意思表示合致，契約即屬成立。本件兩造間固未訂
    有書面之居間契約，惟如上訴人未曾交付鑰匙予被上訴人，
    被上訴人亦無從帶人至現場看屋，以致交易成功；況上訴人
    亦曾於原審主張其妻於事成之後交付被上訴人2 萬元紅包等
    語（原審卷36頁），姑不論被上訴人是否確有收，亦可佐證
    系爭房屋之出售，係被上訴人居間仲介所致，應屬實情；又
    證人即代書乙○○於原審及本院結證兩造於簽約時，被上訴
    人曾向上訴人提及佣金一事等情（原審卷56、59頁，本院卷
    47頁），苟兩造間無居間契約之存在，何以被上訴人會向上
    訴人提及佣金之事？故兩造間縱未訂立書面之居間契約，亦
    因上訴人授權其妻與被上訴人為居間之意思表示相互合致，
    而已成立居間契約，上訴人謂兩造無居間契約關係云云，自
    不足採。
五、按如依情況，非受報酬即不為報告訂約之機會或媒介者，視
    為允與報酬。未定報酬者，按照價目表所定給付之。無價目
    表者，按照習慣給付。民法第566 條有明文規定。查證人劉
    國偵、乙○○於原審均證稱不記得簽約時被上訴人有當場向
    上訴人要求依約給付百分之2 點5 之佣金等語（原審卷58、
    58頁），是本件尚無證據足以證明兩造間就仲介系爭房屋約
    定按成交價百分之2 點5 給付報酬。再證人乙○○於本院復
    證稱：簽約時被上訴人向上訴人提起佣金之事，上訴人謂以
    後再談，故當時未繼續討論佣金一事等情（本院卷48頁），
    再由證人劉國偵於原審證稱已交付被上訴人10萬元佣金等語
    ，可證被上訴人雖非以仲介為業，但亦非免費服務。遑論上
    訴人僅係被上訴人婆婆之鄰居，關係並非密切，而上訴人將
    鑰匙交付被上訴人以利仲介賣屋，被上訴人為促成房屋買賣
    亦多次帶人看屋，又於訴外人劉國偵與上訴人買賣成交簽約
    時，陪同至代書事務所辦理，以此客觀情形研判，被上訴人
    如非受報酬，當不會如此積極為上訴人仲介房屋買賣，依前
    揭民法第565 條第1 項之規定，應視為上訴人允與報酬。至
    上訴人雖抗辯：兩造若存在給付報酬之居間契約，何以被上
    訴人歷經10年不請求云云，被上訴人則主張係上訴人避不見
    面所致等語，惟查居間報酬請求權之時效為15年，被上訴人
    於罹時效前請求，並非不可，尚難以此為無報酬之認定。又
    本件兩造未定有報酬，且無價目表，依民法第566 條第2 項
    規定上訴人應按習慣給付報酬。而一般房屋仲介買賣之習慣
    ，賣方應付之仲介服務費大多未逾成交價百分之4 ，此亦有
    信義房屋之契約（原審卷31頁）可參，則依此計算被上訴人
    得請求之居間報酬最多可為58萬元，被上訴人請求上訴人給
    付之居間報酬係依成交價百分之2 點5 計算，並刪去零頭，
    為36萬元，既未逾一般賣方應付仲介費用之行情，應認合乎
    習慣而准許。至上訴人主張：伊妻於成交後曾包了二萬元紅
    包予被上訴人云云，已為被上訴人所否認，上訴人亦未舉證
    以實其說，即難採信。
六、綜上所述，被上訴人依居間契約，請求上訴人給付36萬元，
    核屬有理，應予准許。原審為被上訴人勝訴之判決，並依職
    權宣告假執行，核無不合，上訴指摘原判決不當，求予廢棄
    ，為無理由，應予駁回。
七、據上論結，本件上訴為無理由。依民事訴訟法第436 條之1
    第3 項、449 條第1 項、第78條，判決如主文。
中　　華　　民　　國　　94　　年　　3 　　月　　2 　　日
                  民事第一庭  審判長法  官  黃小瑩
                                    法  官  陳雅玲
                                    法  官  洪舜帆
以上正本證明與原本無異。
本判決不得上訴。
中　　華　　民　　國　　94　　年　　3 　　月　　4 　　日
                                    書記官  楊婷婷
